【裁判字號】    97,上易,2052
【裁判日期】    970916
【裁判案由】    妨害公務等
【裁判全文】
臺灣高等法院刑事判決                97年度上易字第2052號
上  訴  人
即  被  告  甲○○
選任辯護人  陳端輝律師
上列上訴人因妨害公務等案件，不服臺灣新竹地方法院97年度易
字第331號，中華民國97年7月7日第一審判決（起訴案號：臺灣
新竹地方法院檢察署96年度偵字第7477號），提起上訴，本院判
決如下：
    主  文
上訴駁回。
    事實及理由
一、本案經本院審理結果，認第一審判決以上訴人即被告甲○○
    係犯刑法第135條第1項之對於公務員執行職務施以強暴罪、
    及同法第277條第1項之普通傷害罪。被告以一接續行為同時
    觸犯上開2罪名，為想像競合犯，應依刑法第55條之規定，
    從一重之傷害罪處斷。且被告屬累犯。並審酌被告於警員乙
    ○○等人已表明係執行勤務之警察人員後，仍拒不配合盤查
    ，以身體衝撞警員乙○○，致其受傷，未能體認公務人員依
    法執行職務係代表國家行使公權力，竟對員警施以強暴之手
    段，犯罪後又未能坦承犯行，飾詞狡辯之態度等一切情狀，
    判決被告「甲○○傷害人之身體，累犯，處有期徒刑陸月，
    如易科罰金，以新臺幣壹仟元折算壹日。」；認事用法及量
    刑均無不當，應予維持，並引用第一審判決書記載之事實、
    證據及理由（如附件原審判決書）。
二、本案事證已明。被告仍執前詞否認警員乙○○等人有表明係
    執行勤務之警察人員，且無對員警為傷害行為，而指摘原判
    決不當，為無理由，應予駁回。
據上論斷，應依刑事訴訟法第373條、第368條，判決如主文。
本案經檢察官侯千姬到庭執行職務。
中    華    民    國    97    年    9     月    16    日
                  刑事第一庭  審判長法  官  葉騰瑞
                                    法  官  莊明彰
                                    法  官  王炳梁
以上正本證明與原本無異。
不得上訴。
                                    書記官  廖逸柔
中    華    民    國    97    年    9     月    16    日
附錄本案論罪科刑法條全文：
刑法第135條第1項：
對於公務員依法執行職務時，施強暴脅迫者，處3年以下有期徒
刑、拘役或300元以下罰金。
刑法第277條第1項：
傷害人之身體或健康者，處3年以下有期徒刑、拘役或1千元以下
罰金。
附件：
臺灣新竹地方法院刑事判決               97年度易字第331號
公  訴  人  臺灣新竹地方法院檢察署檢察官
被      告  甲○○  男  43歲（民國○○年○○月○○日生）
                    身分證統一編號：Ｚ000000000號
                    住桃園縣平鎮市○○○路2巷7號
                    居新竹縣新豐鄉中崙村8鄰266之8號
上列被告因妨害公務等案件，經檢察官提起公訴（96年度偵字第
7477號），本院判決如下：
    主    文
甲○○傷害人之身體，累犯，處有期徒刑陸月，如易科罰金，以
新臺幣壹仟元折算壹日。
    事    實
一、
(一)、甲○○前於民國96年間因違反毒品危害防制條例案件，經本
    院以96年度竹北簡字第288號判決各判處有期徒刑5月，均經
    減刑為有期徒刑2月又15日，並定應執行刑為有期徒刑4月確
    定，於96年12月4日易科罰金執行完畢。
(二)、詎仍不知悔改，於96年12月12日16時0 分許，在新竹縣湖口
    鄉○○村○○街32巷9弄1號前，夥同其他2 名姓名年籍不詳
    之成年男子，甲○○身上揹有背包，且形跡可疑，為穿著便
    服執行刑案偵查勤務之新竹縣政府警察局刑警大隊警員乙○
    ○、林淑義及易志良發覺有異，遂上前盤查，其等3 人均向
    甲○○表明其等為警員身分，林淑義並出示警員證件供甲○
    ○辨識，甲○○一邊大聲咆哮，一邊將手放在其所揹之背包
    內，乙○○3 人因恐甲○○反擊，隨即向甲○○表示不要動
    背包，並向前盤查，詎甲○○竟基於妨害公務及傷害之犯意
    ，以身體衝撞警員乙○○，致警員乙○○跌倒，員警乙○○
    、林淑義及易志良復向前欲盤查，甲○○旋接續上開妨害公
    務及傷害之犯意，先衝向花圃處，並試圖將其身上藏放之注
    射針筒乙支插入泥土內，因警員乙○○發現後向前阻止，甲
    ○○旋衝撞站立在其對向之員警乙○○，以此強暴方式妨害
    警員乙○○執行勤務，且使乙○○跌倒在地，而受有右手腕
    、右手肘、右手臂、右手無名指及小指多處擦傷，甲○○亦
    跌坐在地上（未受傷）。嗣經警員林淑義、易志良上前後合
    力制伏甲○○並當場逮捕帶回新竹縣政府警察局刑警大隊。
二、案經乙○○訴由新竹縣政府警察局移送臺灣新竹地方法院檢
    察檢察官偵查起訴。
    理    由
壹、程序方面：
    本件公訴人所提出經本院據以認定事實之所有證據方法（包
    含證人之證述與文書證據、物證等證據方法），並無證據證
    明係公務員違背法定程序所取得；又本件公訴人所提出經本
    院據為論斷依據之各項證據方法中，其中告訴人乙○○於警
    詢中所為之陳述，雖係屬審判外之陳述，依刑事訴訟法第15
    9條第1項之規定原無證據能力。惟被告甲○○未於言詞辯論
    終結前聲明異議，依法應視為同意上開證據方法作為證據，
    又本院經審酌上開言詞陳述作成時之情況，並無顯然之瑕疵
    ，認為以上開證據方法作為證據應屬適當，依刑事訴訟法第
    159條之5第1 項之規定，應認有證據能力。再公訴人所提出
    經本院據以認定事實之各項公務員職務上所製作之文書證據
    ，亦無顯有不可信情況之情形，依刑事訴訟法第159條之4第
    1款之規定，亦應認有證據能力，先予敘明。
貳、實體方面：
一、本院認定犯罪事實所憑證據及認定之理由：
    被告矢口否認有何妨害公務及傷害之犯行，並辯稱：當時告
    訴人未帶證件，也沒有穿制服，伊不知告訴人在執行勤務，
    伊當時要跑，並沒有衝撞告訴人，伊身上也沒有藏放毒品注
    射針筒云云，惟查：
(一)、證人乙○○於警詢中指稱：伊於96年12月12日16許執行刑案
    偵查勤務，在新竹縣湖口鄉○○村○○街32巷9弄1號前，發
    現被告與另外2 名姓名年籍不詳之成年男子形跡可疑，伊上
    前盤查並表明是警察身分，被告開始大聲叫囂，並拒絕盤查
    ，被告為了逃跑以身體向伊衝撞等語（見96年度偵字第7477
    號卷第15頁），復於偵查中具結證稱：伊有事先告知被告伊
    是警察，被告用衝撞的方式並大聲咆哮，且被告將注射針筒
    插入泥土中顯然知道伊與其他2 位是警員等語（見上開偵卷
    第38頁），再於本院審理中證稱：當時被告到圍牆的地方，
    伊3 人圍住甲○○要盤查，被告口頭說要配合，卻大聲叫囂
    ，突然間就衝到花園去，剛好伊站立位置跟被告對向，伊同
    事站在一邊，被告一衝撞上來我無法反應，伊就跌倒，伊跌
    了好幾次，都是在壓制過程中產生的衝撞，導致伊跌倒好幾
    次，後來逮捕被告回來，伊發現手很痛，才知道受傷等語（
    見本院卷第35頁），是被告甲○○確有以身體衝撞證人乙○
    ○，致證人乙○○跌倒而受傷等情，應可認定。
(二)、另證人林淑義即與證人乙○○一同查緝本件被告之員警亦到
    庭證稱：「（96年12月12日下午4 點多在新竹縣湖口鄉○○
    村○○街32巷9弄1號前是否有查獲本件被告？）是」、「（
    當天執行何勤務？）當天由隊長乙○○帶班，帶副隊長易志
    良，以及我，我們三人穿著便衣執行刑案偵查勤務」、「（
    查獲經過為何？）隊長乙○○帶班，我們行經新竹縣湖口鄉
    ○○村○○街32巷9弄1號前，乙○○發現有3 名可疑男子，
    其中1 名是本件被告，乙○○就叫我停車，上前盤查，當天
    是我駕駛偵防車，剛開始他們看到我們下車，他們有1 個比
    較胖的人就往後退，乙○○、易志良兩人走在比較前面，將
    他們攔下，我走在後面，我到了時候，我們3 人都有口頭表
    明我們是警察，我就從我皮包裡面拿出證件出示」、「（之
    後發生什麼事情？）乙○○在盤查被告，我和易志良在旁邊
    盤查另外2 名男子，我在旁邊就聽到被告一直叫囂、很不安
    靜，沒多久我就聽到衝撞的聲音，就看到乙○○被被告衝撞
    跌倒，我們就過去支援乙○○」、「（所以你、乙○○、易
    志良向前盤查包含被告在內的3 名男子時，你除主動表明是
    警察身分外，並且出示證件給包含被告在內的3 名男子看？
    ）是」、「（有無親眼看到被告衝撞乙○○？）有」、「（
    如何衝撞？）被告以自己的身體衝往乙○○的身體」、「（
    乙○○有無因此跌倒？）那一剎那好像有跌倒」、「（衝撞
    幾次？）詳細次數我忘記，因為我、易志良還在盤查另外 2
    名男子，印象中有一次比較大的撞擊，所以我們才趕過去支
    援乙○○」、「（發生衝撞已經在你們表明警察身分，並且
    出示證件之後？）是」等語（見本院卷第47至49頁），益徵
    被告確係在警員乙○○、林淑義及易志良3 人均表明係警察
    身分，且警員林淑義出示警察證件後，仍以身體衝撞證人乙
    ○○，致其受有上述傷害，被告確係有妨害公務及傷害之犯
    行甚明。
(三)、再者，證人林淑義證述被告有攜帶背包、且將注射針筒往外
    拋時有打到證人林淑義的頭乙節，均與證人乙○○證述一致
    ，另被告亦自承證人乙○○之前並無承辦被告的案件，且證
    人乙○○、林淑義及警員易志良與其並無仇恨（見本院卷第
    63頁），衡情證人乙○○及警員林淑義要無甘冒觸犯偽證之
    罪責，故意構詞誣陷被告之必要，是以證人乙○○、林淑義
    前揭所為證述內容，均堪以採信。此外，尚有新竹縣政府警
    察局刑警大隊資料相片4 張（見上開偵卷第18頁）、東元醫
    院診斷證書明影本乙份（見上開偵卷第19頁）、新竹縣政府
    警察局搜索扣押筆錄、扣押物品目錄表各乙份（見上開偵卷
    第24頁至27頁）等資料在卷可資佐證，本件被告確有上開犯
    行甚明，被告前開所辯，均係事後卸責之詞，洵非可採。
(四)、綜上所述，被告前開辯稱，均與事實有違，顯非可採，是本
    件事證已臻明確，被告妨害公務及傷害之犯行均堪認定，應
    依法論科。
二、論罪：
(一)、核被告所為，係犯刑法第135條第1項之對於公務員執行職務
    施以強暴罪、同法第277條第1項之普通傷害罪。
(二)、被告接續以身體衝撞警員乙○○之行為，均係出於同一妨害
    公務及傷害之犯意，且於密接之時、地實施，所侵害為警員
    即告訴人執行公務之同一國家法益及告訴人身體之個人法益
    ，應視為數個舉動接續施行之接續犯，均為單純一罪。
(三)、被告以一接續行為同時觸犯同時觸犯上開2 罪名，為想像競
    合犯，應依刑法第55條之規定，從一重之傷害罪處斷。
(四)、被告前於96年間因違反毒品危害防制條例案件，經本院以96
    年度竹北簡字第288號判決各判處有期徒刑5月，均經減刑為
    有期徒刑2月又15日，並定應執行刑為有期徒刑4月確定，於
    96年12月4 日易科罰金執行完畢等情，此有臺灣高等法院被
    告前案紀錄表乙份在卷可佐，其於5 年內再犯本件有期徒刑
    以上之罪，為累犯，應依刑法第47條第1 項之規定，加重其
    刑。
三、科刑：
    被告於警員乙○○等人已表明係執行勤務之警察人員後，仍
    拒不配合盤查，以身體衝撞警員乙○○，致其受傷，未能體
    認公務人員依法執行職務係代表國家行使公權力，竟對員警
    施以強暴之手段，犯罪後又未能坦承犯行，飾詞狡辯，態度
    顯然不佳等一切情狀，量處如處文所示之刑，並諭知易科罰
    金之折算標準，以示警懲。
據上論斷，應依刑事訴訟法第284條之1、第299第1項前段，刑法
第135條第1項、第277條第1項、第55條、第47條第1 項、第41條
第1項前段，刑法施行法第1條之1，判決如主文。
本案經檢察官王唯怡到庭執行職務。
中    華    民    國    97    年    7     月    7     日
                  刑事第三庭  法  官  林惠君
以上正本證明與原本無異。
如不服本判決，應於收受本判決後10日內向本院提出上訴書狀。
上訴書狀應敘述具體理由，未敘述上訴理由者，應於上訴期間屆
滿後20日內補提理由書狀於本院（均須按他造當事人之人數附繕
本，並請勿「逕送上級法院」）。
中    華    民    國    97    年    7     月    7     日
                              書記官  蔣淑君
附錄本件論罪科刑實體法條全文：
刑法第135條第1項：
對於公務員依法執行職務時，施強暴脅迫者，處3 年以下有期徒
刑、拘役或300元以下罰金。
刑法第277 條第1 項：
傷害人之身體或健康者，處3年以下有期徒刑、拘役或1千元以下
罰金。


司法院資訊處製作；財團法人民間司法改革基金會備份。
